【裁判字號】    95,交聲,707
【裁判日期】    951030
【裁判案由】    聲明異議
【裁判全文】
臺灣高雄地方法院交通事件裁定         95年度交聲字第707號
原處分機關  交通部公路總局高雄區監理所
法定代理人  戊○○
異  議  人  丙○○○
即受處分人
上列受處分人因聲明異議案件，對於交通部公路總局高雄區監理
所民國95年9 月14日所為之處分（原處分案號：高監自裁字第裁
80-B00000000號），聲明異議，本院裁定如下：
    主  文
原處分撤銷。
丙○○○不罰。
    理  由
一、異議意旨以：異議人之子乙○○於民國95年8 月18日20時許
    ，駕駛車牌號碼XR-3671 號自用小客車，行經高雄市○○路
    、店北路口時，因未依規定懸掛車牌，經警攔停舉發。惟異
    議人之子乙○○係中船員工，因當天上班停車時，不慎將前
    保險桿（含車牌）撞落，且無法裝回，故欲下班後再駛至保
    養廠維修，舉發當時亦曾出示保險桿（含車牌）予警員查看
    ，並非故意不懸掛車牌，原處分機關未予詳查，即逕行裁決
    ，應有違誤，爰依法聲明異議。
二、汽車已領有號牌而未懸掛者，處汽車所有人新臺幣3,600 元
    以上10,800元以下罰鍰，並禁止其行駛，道路交通管理處罰
    條例第12條第1 項第7 款定有明文。查異議人之子乙○○於
    95年8 月18日20時許，駕駛異議人所有車牌號碼XR-3671 號
    自用小客車，行經高雄市○○路、店北路口時，因未依規定
    懸掛前車牌，經警攔停舉發等情，為異議人所不爭執，並經
    證人即舉發員警甲○○於本院調查中證陳明確（詳本院卷第
    25 頁 第10行第18行），且有舉發違規通知單及相片可資佐
    證（詳本院卷第15頁、第31頁），是就客觀而言，上開汽車
    已領有號牌而未懸掛前車牌之事實，應堪認定。
三、惟觀之道路交通管理處罰條例第12條第1 項第7 款之立法規
    定，在86年4 月23日之前，汽車已領有號牌而未懸掛之處罰
    規定，原係規定於道路交通管理處罰條例第14條第1 款，嗣
    於86年4 月23日，始移列於道路交通管理處罰條例第12條第
    7 款（當時該條僅有1 項），立法理由為：「基於行車安全
    之考量，對於車輛『故意』不掛牌者予以加重處罰。爰將第
    1 款移列為第12條第7 款」（指第14條部分）、「原條例中
    第12、13、14、33、40條之相關規定對『惡意』未懸掛車牌
    者罰則不明確，罰鍰過輕，有違比例原則。本條增列第7 款
    」（指第12條部分）等情，有該立法理由附卷可參。準此而
    論，道路交通管理處罰條例第12條第1 項第7 款之立法目的
    ，應係處罰惡意、故意未懸掛車牌甚明。又參諸汽車懸掛號
    牌之目的除係供行車之許可憑證（道路交通安全規則第8 條
    ）外；兼有為防止違規不易逕行舉發及肇事不易稽查等用意
    （參交通部91年1 月23日交路字第0910016857號函，詳本院
    卷）。顯見道路交通管理處罰條例第12條第1 項第7 款之處
    罰範圍，應係針對惡意、故意未懸掛車牌，致影響行車管理
    ，及產生違規不易逕行舉發及肇事不易稽查之情事。因此，
    縱行為人有領有號牌而未懸掛之情形，但如無前開情事，尚
    難處罰之。爰審酌：
  (一)異議人之子乙○○係中船公司員工，於95年8 月18日上午7
    時50分許，駕駛車牌號碼XR-3671 號自用小客車至中船公司
    上班時，於該公司停車場停車之際，車頭不慎擦撞他物，致
    前保險桿連同車牌一併脫落之事實，業據異議人陳述甚明，
    核與證人即乙○○中船同事丁○○於本院調查中證述之情節
    相符（詳本院倦第26頁倒數第12行以下）。本院審酌異議人
    提出之車輛照片，於該車前保險桿下方，確有擦撞之痕跡（
    詳本院卷第12頁右上方相片）；且異議人之子乙○○遭警舉
    發違規時，確實立即向警員陳稱：上午在中船上班時，撞到
    安全島等語，復據證甲○○警員於本院調查中證述綦詳（詳
    本院卷第25頁第10行以下）。準此，上開車輛前保險桿連同
    車牌一併脫落之原因，應係乙○○於95年8 月18日上午7 時
    50分許，在中船公司停車場，不慎擦撞他物所致甚明。
  (二)由於前開車輛未懸掛前車牌之原因，係因車禍車損所致，雖
    乙○○於車損發生後，應將車輛維修，並依規定懸掛車牌。
    惟當時乙○○正值上班期間，至下班期間止，並無立即使用
    該車之必要，其未及時維修，尚非悖於常情，不能因此即認
    有故意或惡意之情事。況就一般經驗而言，車損發生致車牌
    脫落後，在無強制應通知拖吊車前往拖吊，或通知修車保養
    廠人員至現場維修下，應容許自行駕車前往修車廠維修，該
    段時間內，該車雖未依規定懸掛車牌而行駛，但係為維修目
    的，尚難認有惡意或故意未懸掛車牌之情事，否則一旦車牌
    於道路行駛中脫落，即應立即停車，並通知拖吊車或保養廠
    人員，不僅限制人民維修之選擇，且有違該法之立法目的，
    反害於行車安全。本件異議人之子乙○○係於中船公司不遠
    處被警舉發，且當時正值晚間8 時許，其行車方向係往林園
    、小港方向（即與中船公司反方向）之事實，已據證人甲○
    ○警員證陳明確，是就舉發之外在客觀環境而言，且參以當
    時車輛後座確實置放前保險桿，可知乙○○被舉發前，應係
    駕車攜帶前險桿離開中船公司，且於甫離開中船公司不久後
    ，即被攔停。因異議人一再陳稱乙○○係欲趕至保養廠維修
    車輛，且依卷內證據資料，乙○○甫離開中船公司不久即被
    舉發，無積極證據證明當時乙○○係為維修以外之目的而駕
    車，自應為異議人有利之認定。綜上，因乙○○係為維修之
    目的而駕車，尚無惡意、故意未懸掛車牌，致影響行車管理
    ，及產生違規不易逕行舉發及肇事不易稽查之情事。是舉發
    機關以未懸掛車牌為由，舉發異議人違規，舉發已有可議，
    而原處分機關未察即逕行裁決，裁決程序顯有違誤。從而，
    原處分自應予以撤銷，改諭知異議人不罰。
四、據上論斷，應依道路交通案件處理辦法第20條，裁定如主文
    。
中    華    民    國    95    年    10    月    30    日
                  交通法庭    法  官  方百正
 以上正本證明與原本無異。
如不服本裁定，應於收受送達後5 日內向本院提出抗告狀。
中    華    民    國    95    年    10    月    30    日
                              書記官  郭素蓉


司法院資訊處製作；財團法人民間司法改革基金會備份。
